臺灣高等法院刑事判決　　　　　　　　96年度上易字第1757號
　上　訴　人　臺灣宜蘭地方法院檢察署檢察官
　被　　　告　乙○○
上列上訴人因被告詐欺案件，不服臺灣宜蘭地方法院96年度易字
第167號，中華民國96年6月27日第一審判決（起訴案號：臺灣宜
蘭地方法院檢察署96年度偵字第1028號），提起上訴，本院判決
如下：
    主  文
上訴駁回。
    理  由
一、公訴意旨略以：被告乙○○在預見以自己名義在金融機構開
    設帳戶並交付存摺、提款卡給不詳身分者使用，將有助於不
    法者從事詐欺取財等非法犯行之用，竟在不違背本意下，基
    於幫助他人財產犯罪之不確定故意，於民國（下同） 95年9
    月中旬，至位於宜蘭縣宜蘭市○○路之「中國信託商業銀行
    」申辦 000000000000000號帳戶，並辦理提款卡，經完成開
    戶後，隨即將該帳戶之存摺、提款卡、印章及身分證影本等
    物交予綽號「王仔」之成年男子，供作為詐騙集團向不特定
    人詐取財物使用。嗣該詐騙集團成員，即透過電腦網路聊天
    室與甲○○聊天，佯稱可與之援交，並撥打電話予甲○○，
    指示甲○○匯款新台幣（下同） 3,000元至上開帳戶，甲○
    ○誤信為真因而陷於錯誤，於同年9月16日，轉帳3,000元至
    乙○○上開申設之帳戶內，嗣經甲○○發覺受騙報警處理，
    始循線查悉上情，因認被告涉犯刑法第339條第1項之幫助詐
    欺取財罪嫌云云。
二、按犯罪事實應依證據認定之，無證據不得認定犯罪事實；又
    不能證明被告犯罪者，應諭知無罪之判決，刑事訴訟法第15
    4條第2項及第301條第1項分別定有明文。而所謂認定犯罪事
    實之證據，係指足以認定被告確有犯罪行為之積極證據而言
    ，該項證據自須適合於被告犯罪事實之認定，始得採為斷罪
    資料，如未能發現相當證據，或證據不足以證明，自不能以
    推測或擬制之方法，以為裁判之基礎（參照最高法院29年上
    字第3105號、 40年臺上字第86號及30年上字第816號判例意
　　旨）
三、查公訴人據以認定被告乙○○涉犯上揭犯行，無非係以被害
    人甲○○之指述，被告乙○○申辦之中國信託銀行存款印鑑
    卡、帳戶歷史交易查詢單及交易明細表等為其主要論據。訊
　　據被告固供承有於上開時地申辦中國信託商業銀行帳戶，嗣
  　並將存摺、提款卡、提款卡密碼、印章及身分證影本等物交
    予綽號「王仔」之劉永安等事實，惟堅詞否認有何公訴人指
    訴之幫助詐欺犯行，並辯稱：伊是看報紙廣告說可以幫人辦
    理貸款，伊就跟綽號「王仔」之劉永安聯絡，他說可以幫伊
    辦貸款，便依他的指示申辦帳戶及易付卡，然後就把存摺、
    印章、身分證影本、密碼交給他辦貸款，後來發現伊的帳戶
    變成警示帳戶，伊才發現被騙了，就立即報警處理，伊也是
    被害人，並無幫助詐欺之意思云云。經查：
(一)依被告乙○○所述其因見報上刊有辦理貸款之廣告，因而與
    綽號「王仔」之劉永安聯繫，並依其指示於 95年9月14日前
    往中國信託商業銀行申辦帳戶，旋並將其所有上開銀行開戶
    之存摺、提款卡、提款卡密碼、印章及身分證影本等資料交
    予劉永安等情，此據劉永安因所涉詐欺犯行而於 95年9月21
    日偵查時供稱：伊於 95年9月初，在中國時報台中地區廣告
    版刊登代辦信用卡及信用貸款之廣告，乙○○看到廣告後即
    與伊聯絡，要伊幫忙代辦，伊遂與乙○○約在台中清水碰面
    ，乙○○表示信用不好，想要貸款30萬元，伊遂要求乙○○
    申辦4家銀行帳戶，2天後，乙○○與伊約在宜蘭市○○路路
    旁，交給伊郵局、合庫及萬泰銀行之帳戶存簿及印章等物，
    並向伊借了2,000元，又隔了2天，乙○○表示中國信託因與
    萬通銀行合併，需要 5,000元存入戶頭內，伊遂拿錢到中國
    信託給乙○○，乙○○辦好帳戶後即將存簿及金融卡交付與
    伊，又過了幾天，伊告知乙○○，辦理貸款需要再申辦遠傳
    、和宇及南屏等3家易付卡，伊並幫乙○○支付了1,900元之
    申辦費，乙○○即將門號及晶片卡交與伊，後來乙○○問伊
    ，介紹人辦貸款有無佣金，伊表示有，遂與乙○○約在宜蘭
    市○○路的中國信託見面，不久警察就來了，並在車上查獲
    賴妤瑄之存簿及金融卡，是賴妤瑄打電話要伊幫忙代辦貸款
    ，伊遂與賴妤瑄約在今日中午見面，並前往台新銀行羅東分
    行及萬泰銀行宜蘭分行開戶云云（見臺灣宜蘭地方法院96年
    度宜簡字第74號卷第10頁背面至第11頁）；嗣於原審法院審
    理時以證人身分到庭證稱：伊於95年5、6月份起開始蒐購金
    融帳戶，並繼續刊登辦理信用貸款之廣告，因為伊掌握了人
    缺錢花用的心理，若直接表明係收購帳戶比較不容易取得帳
    戶，若用代辦貸款的方式，受害人比較願意拿出帳戶，算是
    用騙的方式取得帳戶，例如乙○○就是受害者，伊告訴乙○
    ○銀行內有內線，可以貸得款項並要求乙○○回宜蘭申辦帳
    戶及提款卡，謊稱是銀行間信用所必要，其實根本沒有這種
    程序，乙○○先後交給伊郵局、合庫、萬泰及中國信託 4本
    存簿，乙○○申辦中國信託帳戶時，因萬通銀行與中國信託
    合併，要更改存摺，所以幫乙○○存入 5,000元，乙○○交
    付存摺予伊時， 5,000元還在戶頭裡，因為是自己私人的錢
    ，所以後來就自行提領出來，之後伊再向乙○○謊稱，銀行
    辦理貸款須照會本人，必須再辦3張易付卡門號，這3支門號
    是要給楊秉強使用的，但乙○○並不知情，伊實際上也沒有
    幫乙○○辦理貸款，目的只是要騙乙○○的存摺、提款卡及
    易付卡門號，因為乙○○當時很窮，伊遂借乙○○ 2,000元
    應急，反正只要將帳戶賣給楊秉強，可以拿到 1萬元就划算
    了，伊於 95年9月21日帶另一名被害人賴妤瑄去開戶，但沒
    多久乙○○就帶警察來捉伊，因為乙○○說要介紹朋友來辦
    理貸款，伊貪心沒有察覺，才跟乙○○相約見面，結果就被
    警察捉了云云（見原審卷第37至43頁）；另證人賴妤瑄於96
    年 3月26日檢察官偵查中證稱：伊因為懷孕需要錢，又無法
    工作，需要辦貸款，遂於 95年9、10月間透過廣告電話與劉
    永安聯絡，劉永安表示需要3 本存摺，用以製作金錢往來累
    積信用，因為伊本來就有郵局的存摺，劉永安遂帶伊至台新
    銀行羅東分行及萬泰銀行宜蘭分行開戶，伊當場交付台新銀
    行之存摺、金融卡予劉永安，在萬泰銀行申辦帳戶時，劉永
    安接獲乙○○之通知後，表示有事要離開，伊還來不及將萬
    泰銀行的帳戶交予劉永安云云（見96年度宜簡字第74號卷第
    14頁背面）；嗣於原審法院審理時具結證稱：伊於 95年9、
    10月間為申辦貸款，透過廣告上000  0000000號電話與劉永
    安聯絡，因為伊沒有薪資證明，也沒有貸款過，朋友說要貸
    款很難，但劉永安說銀行有認識的人，可以透過關係幫忙，
    只要提供帳戶，就可以作一些資料貸到錢，因此，劉永安要
    伊提供 3本存摺，伊當天只交付台新銀行的存簿給劉永安，
    正在申辦萬泰銀行的存摺時，劉永安就被捉了云云（見原審
    卷第44至47頁），並有宜蘭縣警察局檢陳證人賴妤瑄提供詐
    騙廣告資料乙份附卷可參（見原審卷第17頁），互核證人劉
    永安與賴妤瑄上揭證述內容大致相符，並佐以上開廣告內容
    載有：「貸款、保證過件、拒往強停、協助辦理、不先收費
　　、0000000000、10 -20萬」，是被告所稱係受證人劉永安佯
  　以代辦銀行貸款事宜為由，因而受詐騙而交付其所有之上開
    銀行存摺等證件予證人劉永安等情，尚非無據。況查被告交
    付上開銀行存摺等物予證人劉永安後之 1個禮拜，經打電話
    向中國信託詢問時，得知該帳戶已成為警示帳戶，隨即於翌
    日即 95年9月21日報警處理，並配合警方逮捕劉永安到案，
    間接阻止證人賴妤瑄交付萬泰銀行之帳戶予證人劉永安，此
    業據證人劉永安及賴妤瑄證述如上，倘被告確係出於幫助詐
    欺之犯意，衡情應無主動報警而自曝己身犯罪事實之理，是
    被告主觀上應無預見其交付上開帳戶資料有因而供他人不法
    使用，尚難僅因其交付帳戶之客觀行為，即遽認其主觀上有
    幫助詐欺之犯意，此外並查無何積極證據足資証明被告係基
    於幫助他人為財產犯罪之不確定故意而交付其所有之上開帳
    戶資料予他人，被告所辯係因誤信可辦理貸款，致依劉永安
    指示辦理銀行帳戶，並將帳戶資料交予劉永安，實無幫助詐
    欺取財犯行云云，應堪採信。是被告犯罪尚屬不能證明，原
    審因而以不能證明被告犯罪，而為被告無罪之諭知，經核並
    無不合，檢察官上訴意旨以證人劉永安係以刊登辦理銀行信
  　貸名義，向缺錢花用之不特定人士收購帳戶及人頭帳戶，並
    以2000元至3000元之代價購得，而被告將所申辦之金融帳戶
    及行動電話交付證人劉永安，即有幫助詐欺之不確定故意，
    而認被告應負幫助詐欺取財犯行，並指摘原審判決被告無罪
    係屬不當，惟依上所述，被告實非出售其銀行帳戶予劉永安
    ，是檢察官上訴尚難認有理由，應予駁回。
據上論斷，應依刑事訴訟法第368條，判決如主文。
本案經檢察官黃全祿到庭執行職務。
中　　華　　民　　國　　96　　年　　9　　月　　14　　日
 　　　　　 刑事第五庭    審判長法　官　吳  敦
                                法　官　陳祐治
                                法　官　張傳栗
以上正本證明與原本無異。
不得上訴。
                                書記官  李佩真
中　　華　　民　　國　　96　　年　　9 　　月　　14　　日
